臺北高等行政法院判決
　　　　　　　　　　　　　　　　　　 92年度訴字第02508號
　　　　　　　　　　　　　　　.
原　　　告　甲○○
被　　　告　財政部臺灣省北區國稅局
代　表　人　許虞哲（局長）住同上
訴訟代理人　乙○○
上列當事人間因綜合所得稅事件，原告不服財政部中華民國92年
4月4日台財訴字第0910064640號訴願決定，提起行政訴訟，本院
判決如下：
　　主  文
原告之訴駁回。
訴訟費用由原告負擔。
　　事  實
一、事實概要：原告及其配偶陳淑雅民國82年度有營利、利息所
    得計新台幣（下同）4,051,305元，已超過當年度規定之免
    稅額、標準扣除額合計數，然未依所得稅法第71條規定辨理
    綜合所得稅結算申報，經被告查獲，乃核定其綜合所得總額
    為4,051,305元，淨額為3,857,000元，補徵綜合所得稅額1,
    013,800元，並按所漏稅額1,013,800元，處以一倍之罰鍰1,
    013,800元。原告不服，就初查核定其與配偶陳淑雅借款予
    游錦秀（原名莊游錦秀）所取得之利息所得900,000元及3,1
    40,000元與罰鍰部分申請復查，未獲變更，提起訴願亦遭決
    定駁回，遂提起行政訴訟。
二、兩造聲明：
　(一)原告聲明：訴願決定及原處分均撤銷。
　(二)被告聲明：駁回原告之訴。
三、兩造之爭點：被告以原告及其配偶陳淑雅82年度有取自訴外
                人游錦秀之利息所得計4,040,000元，核課其
                綜合所得總額，有無違誤？
　(一)原告主張之理由：
    1.按所得稅法第2條規定，凡有中華民國來源所得之個人，
      應就中華民國來源之所得依法課徵綜合所得稅。故所得稅
      之徵收，以有所得為先決條件，如無所得而強令課徵所得
      稅，不僅於法無據，且亦為法所不許。按原告於82年3月1
      8日收到游錦秀支付900,000元；原告配偶於82年1月28日
      收到700,000元及200,000元，1月29日收到400,000元及
      200, 000元，4月16日收到440,000元，8月16日收到
      700,000元，9月23日收到500,000元，合計收到3,140,000
      元，惟上述資金係游錦秀與原告及配偶間相互調度之資金
      。
    2.如原告及其配偶收受游錦秀如此鉅額之利息支出，應有本
      金交付及收受事實，且應有借款合約或其他文件證明、保
      證，言明歸還日期及利息利率。被告僅憑游錦秀之談話筆
      錄影本、銀行存款明細帳影本及其自編利息實付金額明細
      據以核課系爭利息所得，似嫌草率，被告應秉持罪疑從輕
      原則核課稅捐。
  (二)被告主張之理由：
    I本稅部分：
      1.游錦秀長期從事建築業，82年至83年間向原告及其配偶
        陳淑雅等人借款，借款期間以15%至20%不等利率計息，
        並由寶島商業銀行中壢分行、世華聯合商業銀行中壢分
        行及平鎮市農會存款帳戶支付利息，其82年度計支付予
        原告及其配偶陳淑雅之利息分別為900,000元與3,140,0
        00元，有游錦秀之談話筆錄影本、世華聯合商業銀行中
        壢分行存款明細帳影本及利息實付金額明細三紙附卷可
        稽，被告遂據以核定原告及其配偶陳淑雅利息所得分別
        為900,000元與3,140,000元，併課原告當年度綜合所得
        稅。
      2.游錦秀與原告及其配偶陳淑雅有金錢借貸關係，為渠二
        人所不否認，游錦秀87年7月21日之談話筆錄更明確指
        出其分別於82年3月18日支付900,000元予原告；於82年
        1月28日支付700,000元及200,000元，1月29日支付400,
        000元及200,000元，4月16日支付440,000元，8月16日
        支付700,000元，9月23日支付500,000元，合計支付3,1
        40,000元予原告之配偶陳淑雅，是被告據以核課系爭利
        息所得，並無不合。
      3.原告主張游錦秀82年間支付予其及配偶900,000元及3,1
        40,000元，係為返還先前向原告及其配偶調度之資金，
        並提示銀行存摺影本供核，又果其與配偶收受游錦秀如
        此巨額之利息支出，理應有本金交付及收受事實，且應
        有借款合約或其他證明文件證明、保證，言明歸還日期
        及利息利率，被告僅憑游錦秀談話筆錄影本、銀行存款
        明細帳影本及其自編利息實付金額明細據以核課系爭利
        息所得，似嫌草率等情，經被告向銀行查證資金流程，
        原告主張「舉借資金明細」中有四筆資金合計1,400,00
        0元係轉入訴外人「孔慶惠」台新銀行帳戶，非轉入游
        錦秀之帳戶，另有六筆資金合計3,190,000元係以提領
        現金方式，尚難證該項資金係舉借予游錦秀，是原告主
        張尚難採據。
      4.原告又主張其與游錦秀間之資金往來係基於好友間相互
        信任、互通有無，系爭資金為游錦秀無息返還本金等。
        查游錦秀為從事建築業之商人，其因資金需要向他人周
        轉並支付利息，乃為常情，而原告主張與游錦秀間資金
        往來為互通有無不收取利息，顯有違一般商場常情。按
        「當事人主張事實，須負舉證責任，倘其所提出之證據
        ，不足為主張事實之證明，自不能認其主張之事實為真
        實。」行政法院（現改制為最高行政法院）著有36年度
        判字第16號判例。再者，原告提起訴訟後，被告為進一
        步瞭解其主張內容，於92年7月1日函請原告攜有關資料
        及對其有利之證明文件前來洽談，惟原告接獲通知函，
        並未前來。是原告復查、訴願及訴訟皆空言主張，未提
        出具體客觀可信之證明資料，其主張無可採。
    II罰鍰部分：
      1.原告及其配偶82年度有營利、利息所得計4,051,305元
        ，已超過當年度規定之免稅額、標準扣除額之合計數，
        未依所得稅法第71條規定辦理綜合所得稅結算申報，漏
        繳所得稅額1,013,800元，案經被告查得，此有各類所
        得扣繳暨免扣繳憑單影本附卷可稽，違章事證明確，是
        被告裁處罰鍰1,013,800元，並無不合。
　　理  由
一、原告起訴後，被告代表人變更為許虞哲，業經具狀聲明承受
    訴訟。又原告經合法通知未於言詞辯論期日到場，核無行政
    訴訟法第二百十八條準用民事訴訟法第三百八十六條所列各
    款情形，依被告聲請，由其一造辯論而為判決，合先敘明。
二、按「個人之綜合所得總額，以其全年左列各類所得合件計算
    之：‧‧‧第四類：利息所得：凡公債、公司債、金融債券
    、各種短期票券、存款及其他貸出款項利息之所得：‧‧‧
    」「納稅義務人之配偶，及合於第十七條規定得申報減除扶
    養親屬免稅額之受扶養親屬，有前條各類所得者，應由納稅
    義務人合併報繳。」「納稅義務人應於每年二月二十日起至
    三月底止，填具結算申報書，向該管稽徵稽關，申報其上一
    年度內構成綜合所得總額或營利事業收入總額之項目及數額
    ，以及有關減免、扣除之事實，並應依其全年應納稅額減除
    暫繳稅額、尚未抵繳之扣繳稅額，計算其應納之結算稅額，
    於申報前自行繳納。‧‧‧」「納稅義務人未依本法規定自
    行辦理結算申報，而經稽徵機關調查，發現有依本法規定課
    稅之所得額者，除依法核定補徵應納稅額外，應照補徵稅額
    ，處三倍以下之罰鍰。」為行為時所得稅法第14條第1項第4
    類、第15條第1項、第71條第1項及第110條第2項所明定。
三、原告及其配偶陳淑雅82年度有營利、利息所得計4,051,305
    元，已超過當年度規定之免稅額、標準扣除額合計數，然未
    依法辨理綜合所得稅結算申報，經被告查獲，核定其綜合所
    得總額為4,051,305元，淨額為3,857,000元，補徵綜合所得
    稅額1,013,800元，並按所漏稅額1,013,800元，處以一倍之
    罰鍰1,013,800元。原告就被告核定其與配偶分別取自訴外
    人游錦秀之利息所得900,000元及3,140,000 元與罰鍰部分
    不服，循序提起行政訴訟，主張系爭款項係游錦秀與原告及
    配偶間相互調度之資金，並非利息所得云云。經查原告並不
    否認其與配偶陳淑雅有取自游錦秀之前開金額計4,040,000
    元；而游錦秀於82年至83年間向訴外人葉國安、原告與其配
    偶陳淑雅等多人借款，視借款期間長短，以15%至20%不等之
    年利率計息，並由其本人在寶島商業銀行中壢分行、世華聯
    合商業銀行中壢分行及平鎮市農會之支票存款帳戶支付利息
    ，其係於82年3月18日支付900,000元利息予原告，分別於82
    年1月28日支付700,000元及200,000元，1月29日支付400,00
    0元及200,000元，4月16日支付440,000元，8月16日支付700
    ,000元，9月23日支付500,000元，合計支付3,140,000元利
    息予原告配偶陳淑雅之事實，有游錦秀87年7月21日之談話
    筆錄、世華聯合商業銀行中壢分行存款明細帳及利息實付金
    額明細等件影本在原處分卷可稽，應堪認為真實。原告所提
    銀行存摺影本無法證明系爭款項係游錦秀與原告及其配偶間
    相互調度資金之往來，其未舉證以實其說，空言主張顯無可
    採。從而被告以原告及其配偶陳淑雅本年度有系爭利息所得
    及營利所得計4,051,305元，核定其綜合所得總額為4,051,3
    05元，淨額為3,857,000元，補徵綜合所得稅額1,013,800元
    ，並按所漏稅額1,013,800元，處以一倍之罰鍰1,013,800元
    ，訴願決定予以維持，揆諸首開規定，均無違誤，原告仍執
    前詞聲請撤銷，為無理由，應予駁回。
四、據上論結，本件原告之訴為無理由，依行政訴訟法第218條
    、第98條第3項前段、民事訴訟法第385第1項前段，判決如
    主文。
中    華    民    國    93    年    12    月    23    日
                  第三庭審判長法  官　鄭忠仁
                              法  官　林育如
                              法  官　楊莉莉
上為正本係照原本作成。
如不服本判決，應於送達後二十日內，向本院提出上訴狀並表明
上訴理由，如於本判決宣示後送達前提起上訴者，應於判決送達
後二十日內補提上訴理由書（須按他造人數附繕本）。
中    華    民    國    93    年    12    月    23    日
            　　　　　　　　　書記官  王俊權
